【裁判字號】    88,易,2665
【裁判日期】    891023
【裁判案由】    侵占
【裁判全文】
臺灣臺南地方法院刑事判決                        八十八年度易字第二六六五號
    公  訴  人  臺灣台南地方法院檢察署檢察官
    被      告  乙○○
                甲○○○
    右一人
    選任辯護人  蔡清河
右列被告因侵占案件，經檢察官提起公訴（八十八年度偵字第八五三、九六七三號）
，本院判決如左：
    主  文
乙○○、甲○○○共同連續意圖為自己不法之所有，而侵占自己持有他人之物，各處
有期徒刑柒月。
    事  實
一、乙○○與甲○○○係夫妻關係，二人於民國八十二年九月間，與具有醫師資格之
    丙○○，在台南縣安定鄉港南村港口二０六號之三，合夥經營福興診所（後改名
    為全保診所），並由乙○○與丙○○簽立合夥契約書。雙方約定由丙○○負責看
    診業務，由乙○○與甲○○○負責提供診所、設備及支付診所開銷，看診所得之
    農勞保給付，則委由甲○○○持先前與其夫妻合夥之王發道（業經檢察官另為不
    起訴處分確定）醫師之存摺、印章，自王發道之第一銀行善化分行、帳號000
    00000000帳戶提領後，由雙方平分。詎甲○○○與乙○○竟共同基於意
    圖為自己不法所有之概括犯意，自八十三年一月起至八十三年七月止，先後多次
    於甲○○○領取八十二年十一月至八十三年一月之勞農保給付後，將渠二人所共
    同持有之領得款項之二分之一即應分配予丙○○之合夥財產總計新台幣（以下同
    ）六十七萬二千一百九十元，侵占自己，私自花用（其每次領取之費用月份、金
    額、核付日期及侵占金額均如附表所示）。
二、案經被害人丙○○訴請台灣台南地方法院檢察署檢察官偵查起訴。
    理  由
一、訊據被告乙○○、甲○○○對於右開事實，除辯稱：因告訴人於八十三年三至五
    月未至診所看病，診所需要開支，故將該應分配予告訴人之前開勞保費，用於支
    付診所開銷，伊二人並無侵占犯行云云外，餘均坦承不諱（見本院卷第九十、九
    十一九十八、一三二頁）。惟查右開事實，迭據告訴人丙○○於偵審中指訴綦詳
    ，並有合夥契約書影本、被告乙○○自承其書立之積欠告訴人八十二年十一月至
    八十三年一月之勞農保給付之切結書（惟其所載之十二月份積欠金額有誤，詳後
    另述）影本、台閩地區勞工保險局醫療給付住院、門診診勞費用對帳單影本各乙
    份、第一商業銀行活期存款存提紀錄查詢單影本三紙等附卷足資佐證。證人張文
    嘉律師於審理中亦結證被告乙○○有簽立上開切結書與告訴人丙○○無訛。且被
    告二人所辯渠二人將分配予告訴人之前開勞保費，用於支付診所開銷乙節，並未
    提出任何證據證明之，已難置信。況被告二人所辯上節，與被告甲○○○於偵查
    中所供：因告訴人不拿出醫生執照來變更負責人，故不給告訴人錢云云（見偵卷
    第一一九頁正面）乙節，尤顯出入不一，益難採信。抑有進者，被告二人與告訴
    人合夥經營福星診所，雙方係約定告訴人丙○○祇負責看診業務，被告乙○○與
    甲○○○須負責提供診所、設備及支付診所開銷，看診所得之農勞保給付，由雙
    方平分，此一事實，迭據被告二人於審理中供明在卷，並為告訴人所不爭，足見
    告訴人並不負有支付診所開銷之義務，故縱令被告二人所辯告訴人於八十三年三
    至五月未至診所看病乙情屬實，被告二人亦無權將告訴人應分得之上開農勞保給
    付，挪用於支付診所開銷，其理至明。證人即原於該診所擔任護士之葉惠文於審
    理中所結稱：告訴人約於八十三年三至五月未至診所看病云云，縱令屬實，亦不
    足採為有利被告二人之認定，自不待言。縱上各情參互觀之，本件被告二人有侵
    占應分配予告訴人上開農勞保給付之合夥財產之犯行，實罪證明確，被告二人犯
    行均堪以認定，所辯無侵占犯行，無非事後畏罪卸責之詞，不足採信。至被告乙○○所立上開切結書上所載之十二月份積欠告訴人金額（即侵占金額）為二十五
    萬九千一百六十元，經依上開台閩地區勞工保險局醫療給付住院、門診診勞費用
    對帳單，按二分之一分配比例核算結果，應為二十六萬零三百五十元之誤，併此
    敘明。
二、核被告二人所為，均係犯刑法第三百三十五條第一項之侵占罪。被告二人彼此間
    ，有犯意聯絡及行為分擔，均為共同正犯。渠二人先後多次犯行，時間緊接，犯
    罪構成要件相同，顯係基於一個概括犯意反覆為之，應依連續犯之規定論以一罪
    ，並依法加重其刑。爰審酌被告二人之素行、犯罪之動機、手段、目的、所生危
    害及犯罪後態度等一切情狀，分別量處如主文所示之刑，以示懲儆。
三、公訴意旨另以：被告二人自民國八十二年十二月起至八十三年七月止，尚另推由
    被告甲○○○領取告訴人丙○○應分配之八十二年十月、八十三年二至四月之勞
    保給付計一百二十九萬六千一百二十元，共同據為己有，花用一空，因認被告二
    人此部份亦涉有前開侵占罪嫌云云。惟訊據被告二人均矢口否認有此部份犯行，
    ，且依前開被告乙○○所立之切結書，亦僅記載被告乙○○於八十二年十一月份
    積欠告訴人二０四０五０元、同年十二月份積欠二五九一六０元（按係二六０三
    五０元之誤）、八十三年一月份積欠二０七七九０元，並未記載其尚有積欠公訴
    人所指上述月份之勞保給付，有前開切結書足憑。按上開切結書係被告乙○○於
    八十三年五月六日方出具予告訴人，茍被告二人另有侵占上開告訴人丙○○應分
    配之八十二年十月、八十三年二至四月之勞保給付，恆情告訴人豈有未要求被告
    乙○○於上開切結書內一併記明之理？況依上開台閩地區勞工保險局醫療給付住
    院、門診診勞費用對帳單顯示，該診所於八十三年三、四月份並無勞保給付可資
    領取，此部份益無由發生侵占之問題。是被告二人否認有此部份侵占犯行，尚非
    無據，此外復查無其他積極證據足證被告二人涉有公訴人所指此部份犯行，自難
    徒憑告訴人之片面指訴入罪，因認此部份被告二人被訴犯罪均不能證明，惟公訴
    人認此部份與前揭有罪部份，有連續犯之裁判上一罪之關係，爰不另為無罪之諭
    知，併此敘明。
三、據上論斷，應依刑事訴訟法第二百九十九條第一項前段，刑法第二十八條第三
    百三十五條第一項，罰金罰鍰提高標準條例第一條前段，判決如主文。
本案經檢察官胡平貴到庭執行職務。
中      華      民      國      八十九      年    十    月    二十三    日
                              臺灣臺南地方法院刑事第一庭
                                  法  官  柯  顯  卿
右正本證明與原本無異。
如不服本判決，應於判決送達後十日內向本院提出上訴狀( 應附繕本 )。
                                  書記官  盧  立  勇
中      華      民      國      八十九      年    十    月    二十四    日
附表
編號    費用月份          領取金額（新台幣）   核付日期   侵占金額（新台幣
 一     八十二年十一月    一七四四六０元       83.1.8     八七二三０元
 二     八十二年十一月    四四０元             同右       二二０元
 三     八十二年十一月    二三二九八０元       83.1.00    000000元
 四     八十二年十一月    二二０元             83.3.8     一一０元
 五     八十二年十二月    六六０元             83.4.19    三三０元
 六     八十二年十二月    二二五九００元       83.2.00    000000元
 七     八十二年十二月    二九二四００元       83.3.00    000000元
 八     八十二年十二月    二二０元             83.6.11    一一０元
 九     八十二年十二月    一五二０元           83.7.16    七六０元
 十     八十三年一月      二三二三二０元       83.3.00    000000元
 十一   八十三年一月      一三二０元           83.3.15    六六０元
 十二   八十三年一月      一八０八四０元       83.4.00    00000元
 十三   八十三年一月      一一００元           83.6.9     五五０元
                                                        合計六七二一九０元
元
附錄本案論罪科刑法條全文：
刑法第三百三十五條第一項：意圖為自己或第三人不法之所有，而侵占自己持有他人
                          之物者，處五年以下有期徒刑、拘役或科或併科一千元
                          以下罰金。
                          前項之未遂犯罰之。


司法院資訊處製作；財團法人民間司法改革基金會備份。
